【裁判字號】    90,上訴,489
【裁判日期】    900518
【裁判案由】    偽造文書
【裁判全文】
臺灣高等法院高雄分院刑事判決                      九十年度上訴字第四八九號
    上  訴  人
    即 自訴 人  丙○○
    被      告  乙○○
    被      告  甲○○
右上訴人因被告偽造文書案件，不服臺灣屏東地方法院八十九年度自字第四五號，中
華民國九十年二月二十七日第一審判決，提起上訴，本院判決如左：
    主  文
上訴駁回。
    理  由
一、自訴意旨略以：被告乙○○、甲○○為夫妻，於民國八十四年十二月間，明知自
    訴人丙○○並未同意續擔任甲○○以巧麗美容美髮材料行負責人甲○○名義向台
    灣中小企業銀行股份有限公司（下簡稱台灣中小企銀）貸款之連帶保證人（按自
    訴人曾於八十二年及八十三年為甲○○連帶保證），竟基於犯意聯絡，於八十四
    年十二月十二日，共同盜用自訴人先前連帶保證時留下之印章蓋於向台灣中小企
    銀之借據連帶保證人欄，並由乙○○冒簽自訴人之署名，偽造自訴人願連帶保證
    之借據，並持以向台灣中小企銀申貸新台幣一百萬元，足以生損害於自訴人。嗣
    自訴人因遭台灣中小企銀強制執行扣薪始知上情。因認被告二人均涉有刑法第二
    百十條之偽造文書罪嫌云云。
二、按犯罪事實應依證據認定之，無證據不得推定其犯罪事實；不能證明被告犯罪者
    ，應諭知無罪之判決，刑事訴訟法第一百五十四條、第三百零一條第一項定有明
    文。又認定不利於被告之事實，須依積極證據，苟積極證據不足為不利於被告事
    實之認定時，即應為有利於被告之認定，更不必有何有利之證據，最高法院三十
    年上字第八一六號亦著有判例可資參照。而自訴人之自訴，本以使被告受刑事訴
    追或處罰為目的，故其陳述是否與事實相符，自應調查其他證據，以資審認，尚
    不能僅憑自訴人指訴遽採為斷罪之基礎（最高法院七十年台上字第六四０號判決
    參照）。訊據被告乙○○、甲○○，均堅決否認有上開犯行，一致辯稱係經丙○○同意繼續擔任連帶保證人且同意由被告乙○○代為簽名，而印章則係丙○○親
    自拿至被告家中來給被告，事後並已將印章送到高雄市○○路自訴人服務處交還
    自訴人，被告並未盜用印章等語。經查：
（一）自訴人雖於原審指述稱：「印章是第一次對保的印章，不是重要的印章，就放
      在被告那邊，後來我也忘了有這印章」云云，惟經原審向台灣南區郵政管理局
      查詢結果，自訴人曾在八十四年六月十五日向該局建工郵局申請更換存簿儲金
      之印鑑，其更換之理由為「另有他用」，且係由自訴人持原印鑑前往辦理並蓋
      原印文於其上，此有該局八十九年十一月二十九日0000000─○○三號
      函附更換印鑑申請書影本在卷可證（見原審卷第一四七頁），而經原審比對結
      果，該被更換之原印鑑之印文與前開八十二年、八十三年、八十四年借據（見
      原審卷第八二、八三、八七頁）上之自訴人連帶保證之印文均相同，而自訴人
      於原審及本院審理時亦自承：「（更換事項記要）那是我的筆跡沒錯，被更換
      的印鑑跟借據上的印鑑是同一個沒錯」等語，可見該印章於八十四年六月間仍
      在自訴人手上，自訴人所稱該印章自前次（即八十二年、八十三年）作保後即
      留在被告處一節，顯非實在；又該印章於八十四年六月間既在自訴人手上，則
      被告夫妻於八十四年十二月十二日之借據上又蓋有該印文，足見該印章於先前
      自訴人持交被告作保用之後，應係由自訴人取回，再於八十四年十二月間由被
      告二人重行向自訴人取用始為合理。嗣自訴人於本院中對被告上開辯稱，僅稱
      以「事隔太久，忘記了」等語，而不否認被告所辯，顯見被告上開所辯，應屬
      可採。
（二）證人李茂貴（即自訴人任職警界之同事）雖於原審證稱：「自訴人收到扣薪命
      令，長官叫我來瞭解一下，自訴人約被告夫妻到他家，我有在場，被告他們對
      自訴人說抱歉不知道會害到你，自訴人說我早就不幫你們保了為何還扣我薪水
      ，（自訴人）還給他們看扣薪命令，被告夫妻向自訴人道歉，說不知道會害到
      你，當時我的房子如賣掉就夠了」等語；然此僅能證明被告二人曾向自訴人道
      歉，且自訴人擔任被告之連帶保證人，因被告未如期繳息致自訴人遭銀行扣薪
      ，說為被告二人所害亦不為過，是被告二人向自訴人道歉並稱「不知道會害到
      你，當時我的房子如賣掉就夠了」一語，並不能證明被告二人有承認盜用自訴
      人印章之情事。
三、綜上所述，本件自訴人所指述之事實既尚有瑕疵，所提出證人之證言亦無法使人
    確認被告二人有盜用印章之事項，此外復查無其他積極證據足認被告二人涉有自
    訴人所指偽造私文書犯行，原審因而依法為無罪之諭知，核無不合，自訴人仍執
    前詞，指摘原判決不當，為無理由，應予駁回。
據上論斷，應依刑事訴訟法第三百六十八條，判決如主文。
中    華    民    國      九十      年       五       月      十八      日
                              臺灣高等法院高雄分院刑事第八庭
                                  審判長法官  郭雅美
                                        法官  洪兆隆
                                        法官  莊飛宗
右正本證明與原本無異。
如不服本判決，應於判決送達後十日內向本院提出上訴狀，其未述理由者並應於提
出上訴狀後十日內向本院補提理由書（應附繕本)。
                                      書記官  張宗芳
中    華    民    國      九十      年       五       月      二十二    日
                                                                        Ｑ


司法院資訊處製作；財團法人民間司法改革基金會備份。
